臺灣高雄地方法院刑事裁定
111年度毒聲字第878號
聲  請  人  臺灣高雄地方檢察署檢察官
被      告  陳世弘



上列被告因違反毒品危害防制條例案件，經檢察官聲請送觀察、
勒戒(111年度撤緩毒偵字第121號、第122號)，本院裁定如下：
    主  文
陳世弘施用第二級毒品，令入勒戒處所觀察、勒戒，其期間不得
逾貳月。
    理  由
一、聲請意旨如附件聲請書所載。
二、按民國109年7月15日增訂施行之毒品危害防制條例第35條之
    1第1款及第2款前段規定，施行前犯第10條之罪之案件，於
    修正施行後，偵查中，由檢察官依修正後規定處理；審判中
    ，由法院依修正後規定處理。是犯第10條之罪者，不論係修
    正前後，均應依新法規定處理。又按犯毒品危害防制條例第
    10條之罪者，檢察官應聲請法院裁定，令被告入勒戒處所觀
    察、勒戒，其期間不得逾2月；依前項規定為觀察、勒戒或
    強制戒治執行完畢釋放後，3年後再犯第10條之罪者，適用
    本條前2項之規定，該條例第20條第1項、第3項分別定有明
    文。而上開所謂「3年後再犯」，只要本次再犯（不論修正
    施行前、後）距最近1次觀察、勒戒或強制戒治執行完畢釋
    放，已逾3年者，即該當之，不因其間有無犯第10條之罪經
    起訴、判刑或執行而受影響（最高法院刑事大法庭109年度
    台上大字第3826號裁定意旨參照）。
三、經查：
㈠、被告陳世弘確有以下施用第二級毒品甲基安非他命犯行
１、於109年1月8日12時許，在臺北市○○區○○○路000號晴美公寓酒
    店內，以將甲基安非他命置入玻璃球燒烤後吸食煙霧之方式
    ，施甲基安非他命1次乙節，業據被告於偵查中坦承不諱，
    且其於109年1月9日許為警採尿送驗，結果呈安非他命、甲
    基安非他命陽性反應，有臺北市政府警察局偵辦毒品案件尿
    液檢體委驗單（尿液檢體編號：136075號）及台灣尖端先進
    生技醫藥股份有限公司109年1月21日濫用藥物檢驗報告（尿
    液檢體編號：136075號）在卷可佐，足認被告上開任意性自
    白與事實相符。又雖於毒品危害防制條例修正施行前所犯，
    然依首揭說明，檢察官已適用修正後即現行毒品危害防制條
    例之規定向本院聲請觀察、勒戒，本院自應依修正後之毒品
    危害防制條例規定處理。
２、於110年4月11日18、19時許，在臺北市萬華區西寧南路某友
    人住處內，以將甲基安非他命置入針筒內摻水注射入體內之
    方式，施甲基安非他命1次乙節，業據被告於偵查中坦承不
    諱，且其於110年4月12日許為警採尿送驗，結果呈安非他命
    、甲基安非他命陽性反應，有臺北市政府警察局偵辦毒品案
    件尿液檢體委驗單（尿液檢體編號：154223號）及台灣尖端
    先進生技醫藥股份有限公司110年4月30日濫用藥物檢驗報告
    （尿液檢體編號：154223號）在卷可佐，足認被告上開任意
    性自白與事實相符。本件事證明確，被告於前揭時、地，施
    用甲基安非他命共2次之事實，均堪認定。
㈡、又被告不曾接受觀察、勒戒或強制戒治，有臺灣高等法院被
    告前案紀錄表等件在卷可參。本次應屬被告之「初犯」，而
    有毒品危害防制條例第20條第1項規定， 給予適用觀察、勒
    戒之機會。
㈢、至於被告本次施用毒品犯行雖前經臺灣高雄地方檢察署檢察
    官以110年度毒偵字第1802、2128號為附命戒癮治療之緩起
    訴處分，緩起訴期間自110年11月4日至111年11月3日止，惟
    因被告於緩起訴期間內，無故未依指定時間接受指定之治療
    逾3次，經檢察官以111年度撤緩字第236、242號撤銷緩起訴
    處分確定，故被告並未完成戒癮治療期程等情，業經本院核
    閱全卷資料無誤，並有緩起訴處分書、撤銷緩起訴處分書、
    送達證書、臺灣高等法院被告前案紀錄表等件在卷可參。然
    「緩起訴處分之戒癮治療」與「觀察、勒戒或強制戒治」之
    處遇，因法律規定之程序、效果均不相同，已無法等同視之
    ，即被告初犯（或觀察、勒戒、強制戒治執行完畢釋放3年
    後再犯）施用毒品，經為命戒癮治療之緩起訴處分，若遭撤
    銷，檢察官針對該次撤銷緩起訴之施用毒品犯行，或者戒癮
    治療履行完畢，檢察官針對之後施用毒品犯行，均仍應依前
    揭毒品危害防制條例第20條或第23條之規定處理，亦可以再
    為緩起訴，然不得逕行起訴（最高法院110年度台非字第98
    號判決、110年度台上字第2096號判決意旨參照）。是被告
    所受之前揭緩起訴處分既遭撤銷，無任何等同受有「觀察、
    勒戒或強制戒治執行」之效果，檢察官依法再為聲請觀察、
    勒戒，亦為適法，併此說明。
㈣、再者，毒品危害防制條例所規定之「觀察、勒戒」程序，係
    針對受處分人所為保安處分，目的在戒除行為人施用毒品身
    癮及心癮，以達教化與治療之目的，其立法意旨在幫助施用
    毒品者戒毒，性質上為一療程，而非懲罰，並屬強制規定，
    除檢察官審酌個案情形，依同條例第24條第1項為附命完成
    戒癮治療之緩起訴處分外，凡經檢察官聲請法院裁定將被告
    送勒戒處所觀察、勒戒者，法院僅得就其聲請審查被告是否
    有施用毒品之行為，以及被告是否為「初犯」或為觀察、勒
    戒、強制戒治執行完畢後「3年後再犯」而為准駁之裁定，
    並無自由斟酌以其他方式替代或得以其他原因免予執行之權
    。又是否給予被告為附命完成戒癮治療之緩起訴處分，屬刑
    事訴訟法第253條之1第1項及第253條之2第1項第6款特別賦
    予檢察官之職權，非法院所得審酌，且此非「觀察、勒戒」
    前置處分，也與被告是否判刑之追訴要件無關，檢察官自無
    義務說明為何不給予被告戒癮治療之緩起訴處分。法院縱使
    審查其裁量有無違法，也僅在卷證資料所示證物中審酌，而
    為最低限度之審查，即此部分為檢察官之裁量，必須予以尊
    重。
㈤、本件聲請意旨載明被告前經檢察官為附命完成戒癮治療之緩
    起訴處分，然於緩起訴期間內無故未依指定時間接受指定之
    治療逾3次，顯見被告處於得任意與外界接觸之環境，欠缺
    相關強而有力之約束機制，難以期待被告有戒除毒癮之自律
    及決心，認不宜再給予戒癮治療之緩起訴處分（如附件）。
    而依卷證資料所示，被告本次施用毒品，檢察官亦給予被告
    戒癮治療機會，惟被告卻於緩起訴處分期間無故未依指定時
    間接受指定之治療逾3次，而遭檢察官撤銷緩起訴處分已於
    前述，顯見被告無戒癮治療之真意及決心，若再僅以寬鬆之
    社區性戒癮治療，確難期待其能完全戒絕毒癮。從而，檢察
    官考量本案具體情節，向本院聲請令被告入勒戒處所觀察、
    勒戒，以監禁式之治療方式，求短時間內隔絕被告之毒品來
    源，務使其專心戒除毒癮，而未依刑事訴訟法第253條之1規
    定對被告為附命完成戒癮治療之緩起訴處分，核其此部分職
    權之行使尚屬合法，形式上亦無裁量恣意或濫用之情，於法
    有據。
四、綜上所述，本件聲請為有理由，應予准許，依毒品危害防制
    條例第20條第1項，裁定如主文。
中　　華　　民　　國　　111 　年　　11　　月　　25　　日
                  刑事第六庭    法　官  陳紀璋
以上正本證明與原本無異。
如不服本裁定應於送達後5日內向本院提出抗告狀。
中　　華　　民　　國　　111 　年　　12　　月　　1 　　日
                                書記官  蔡靜雯